【裁判字號】    95,訴,1300
【裁判日期】    951106
【裁判案由】    偽造貨幣
【裁判全文】
臺灣臺北地方法院刑事判決              95年度訴字第1300號
公  訴  人  臺灣臺北地方法院檢察署檢察官
被      告  甲○○
選任辯護人  張振興律師
上列被告因偽造貨幣案件，經檢察官提起公訴（95年度偵字第
12047號），本院判決如下：
    主  文
甲○○意圖供行使之用而收集偽造之通用紙幣，處有期徒刑年
陸月。扣案之偽造通用仟元紙幣伍張均沒收。
    事  實
一、甲○○於民國95年4月中旬之不詳日期，在友人乙○○（所
    涉意圖供行使之用而收集偽鈔罪嫌，另案經本院審理中）位
    於台北市○○路199巷26號3樓住處內，經乙○○交付其所持
    有偽造之新台幣千元鈔券178張，甲○○認有不妥而於翌日
    至乙○○上揭住處返還。乙○○則告以拿去花用換取真鈔，
    又交付其中5張編號皆為CS105054WJ偽造之新臺幣千元通用
    鈔券（安一版），甲○○遂基於供行使之用之意圖，當場收
    受而收集之。迄至同年5月9日11時20分許，員警因接獲檢舉
    ，乃聲請搜索甲○○位於台北市中山區○○○路○段61號3樓
    住處，查獲並扣得上開偽鈔5張，始悉前情。
二、案經台北市政府警察局移送臺灣臺北地方法院檢察署檢察官
    偵查起訴。
    理  由
一、被告及其選任辯護人、檢察官對於以下本院作為得心證依據
    之各項證據資料，均不爭執證據能力，本院審酌該等言詞供
    述作成時之情況，並無不宜作為證據之情事，依刑事訴訟法
    第159條之5規定，得作為證據。
二、訊據被告甲○○對自乙○○處取得而持有五張偽造千元鈔票
    一事直言無諱，惟矢口否認有何意圖供行使之用而收集之行
    為，辯稱：當時是不想與乙○○推託而收下，心中一直想交
    還，但因忙碌而沒空返還，並非想留下來使用云云。經查：
（一）被告甲○○於95年5月9日11時20分，在其台北市中山區○
      ○○路○段61號3樓住處，經警搜索查獲其持有偽鈔5張，
      一事，除經其迭為自白外，此有台北市政府警察局刑事警
      察大隊搜索扣押筆錄、扣押物品目錄表、偽鈔影本在卷可
      稽（見偵卷第6至9頁）。上開鈔券係屬偽造，亦有中央印
      製廠95年5月25日中印發字第0950002498號函附卷可憑，
      並有扣案5張千元偽鈔足佐（見偵卷第44頁）。
（二）被告於本院審理中供稱其向曾於95年4月中旬向乙○○取
      得百餘張偽造鈔券，旋於翌日歸還，返還當日乙○○要其
      換前花用又給其五張，其不願推託乃收下待他日再行返還
      等情（見本院95年10月日審判筆錄），核與證人乙○○於
      本院結證稱確實於95年4月中旬交付被告偽鈔一批，被告
      嗣後返還其173張偽鈔等語相符（見本院上開審判筆錄）
      。雖證人乙○○於本院一再否認有另行交付5張偽鈔，以
      其不知被告另保留5張偽鈔云云，然觀諸其於警訊中以被
      告身分供稱其有交付被告5張偽造鈔券（見偵卷第55頁）
      ，證人應係顧慮其亦涉及收集偽鈔罪嫌而於本院所為對己
      有利陳述，所言足以彈劾其於本院所證並不實在，證人亦
      應有交付被告5張偽造鈔券才是。
（三）觀諸被告先收取百餘張偽造鈔券後即刻返還，其應已知悉
      持有偽鈔之違法及不妥，卻仍於證人乙○○再交付5張偽
      鈔時仍加以收受，又持續持有20餘日，豈能以工作忙碌無
      時間返還被告推諉，且既係違法物品，收受後自行銷燬或
      丟棄焉有難處，何必定要送還乙○○，被告絕非單純持有
      偽鈔，加以被告自承證人乙○○要其收受必花用換取真鈔
      使用，更能見諸被告確係為行使而收集保留上開鈔券無誤
      。
（四）綜上所述，被告意圖供行使之用而收集偽造鈔券之行徑，
      灼然甚明。被告所辯，無非避就之詞，顯不足採。另辯護
      人聲請詰問證人及被告之女友，以證明被告無使用之意圖
      ，然其並未於交付當時在場，不從證明被告收受偽鈔當時
      客觀情狀與主觀意念，且本件事證已明，自無傳喚之必要
      。從而，被告犯行應堪認定，應予依法論科。
二、核被告所為，係犯刑法第196條第1項之意圖供行使之用而收
    集偽造之通用紙鈔罪。爰審酌被告欲行使偽鈔不法得利之犯
    罪動機、目的、犯罪對國家鈔券金融流通之戕害、高職畢業
    之智識程度、犯後否認之態度等一切情狀，量處如主文所示
    之刑。扣案之偽造通用千元紙幣5張，應依刑法第200條之規
    定宣告沒收。
據上論斷，應依刑事訴訟法第299條第1項前段、刑法第196條第
1項、第200條，判決如主文。
本案經檢察官黃于真到庭執行職務
中    華    民    國    95    年    11    月    6    日
                  刑事第十六庭  審判長法  官  蔡守訓
                                      法  官  徐千惠
                                      法  官  吳定亞
以上正本證明與原本無異。
如不服本判決，應於判決送達後10日內，向本院提出上訴狀。
                                      書記官  高菁菁
中    華    民    國    95    年    11    月    6     日
附錄本案所犯論罪科刑法條全文
中華民國刑法第196條
（行使收集或交付偽造變造通貨、幣券罪）
行使偽造、變造之通用貨幣、紙幣、銀行券，或意圖供行使之用
而收集或交付於人者，處3年以上10年以下有期徒刑，得併科5千
元以下罰金。
收受後方知為偽造、變造之通用貨幣、紙幣、銀行券而仍行使，
或意圖供行使之用而交付於人者，處 5 百元以下罰金。
第 1 項之未遂犯罰之。


司法院資訊處製作；財團法人民間司法改革基金會備份。
